臺灣彰化地方法院刑事判決　　　　　　　　　　　　 九十年度易字第一八四八號
　　公　訴　人　臺灣彰化地方法院檢察署檢察官
　　被　　　告　乙○○
　　　　　　　　戊○○
右列被告等因妨害自由案件，經檢察官提起公訴（八十九年度偵字第五四九四號），
本院判決如左：
    主      文
乙○○共同以脅迫妨害人行使權利，處有期徒刑陸月，如易科罰金，以佰元折算壹
日。
戊○○共同以脅迫妨害人行使權利，處有期徒刑伍月，如易科罰金，以佰元折算壹
日。
    事      實
一、戊○○前於八十二年二月間，因偽造有價證券等案件，經法院判處有期徒刑三年
    二月確定，另於八十三年十一月間因煙毒案件，經法院判處有期徒刑三年確定，
    上開二罪應執行有期徒刑五年八月，入監執行後於八十六年十一月十八日假釋出
    獄並交付保護管束至九十年六月四日止（未構成累犯）。緣己○○（檢察官另為
    不起訴處分）與庚○○、乙○○間各有債務糾紛，即將其對庚○○之債權移轉給
    乙○○。嗣乙○○與戊○○於民國八十九年七月十八日上午十時十分許，由不知
    情之甲○○（檢察官另為不起訴處分）搭載前往庚○○位在彰化縣彰化市○○里
    ○○街七一巷三號住處，共同向庚○○脅迫稱：如果沒有還錢，要伊不能出去等
    語，並當場妨害其行使外出之權利，經庚○○佯稱以電話向友人借錢為由，至二
    樓打電話報警，始為警據報查獲。
二、案經被害人庚○○訴由彰化縣警察局彰化分局報請臺灣彰化地方法院檢察署檢察
    官偵查起訴。
    理      由
一、訊之被告乙○○、戊○○矢口否認涉有上開犯行，被告乙○○辯稱：「當天是告
    訴人約我去他家拿錢，我們到告訴人家後，只有他太太在家，他太太說他先生在
    二樓，我並沒有看到他，後來警察就來了」、「當天和告訴人之太太、會計在那
    裡泡茶和我聊天，告訴人在二樓，等到告訴人下來時，警察就來了。」云云，被
    告戊○○辯稱：「乙○○要向被害人收帳，無交通工具，向甲○○借車，因甲○○在我餐廳上班，七月十八日早上甲○○要載我去醫院進行開刀手術，所以甲○○跟我說要先載乙○○去收錢，沒多久就載我到醫院開刀，因而前往告訴人之處
    所，結果就被警方查獲。」云云。惟查：右揭犯罪事實，業據告訴人先後於警詢
    及偵審中指訴甚詳，證人即告訴人之妻嚴玲瑗於本院證述：「我有在現場。當天
    是有三個人到我家裡來，他們進來後，說是要向我們討錢，說今天一定要拿到錢
    才要走，我先生有告訴他說今天沒有錢，且我先生剛好要出去，出去做何事我不
    清楚。但他們說今天一定要拿到錢，才能夠出去，而且口氣不太好。後來我先生
    說要出去調錢，他們就要我先生打電話調錢就可。後來我先生有到樓上打電話向
    朋友調錢，他們在現場約有一個多鐘頭，直到警察到了為止。我先生在樓上打電
    話的時間約有二十分鐘。後來因為我先生沒有調到錢，回到樓下告訴他們並沒有
    調到錢，但他們堅持沒有拿到錢就不走，後來我先生才又回到樓上去打電話報警
    。」等語（見本院九十一年一月二十八日訊問筆錄）；證人即告訴人聘僱之會計
    丙○○在本院證述：「之前我就曾經看過他們三人，他們每次都是三個人來，其
    中一個人有手臂刺青的那個人來的次數比較多，且他們也有說如果賴先生不把事
    情解決的話，他們會每天帶便當來，我們也不能上班等等。七月十八日當天他們
    來的時候，賴先生在樓上，我就打電話到樓上請老闆下來，後來我就趕快出去。
    他們進來的時候，就說『今天事情一定要解決。』，老闆下來的時候，我才離開
    。當天我只有聽到這句話。他們當天來我並不知道是誰要他們來的。老闆的工作
    是每天要去拜訪客戶，我們並沒有自己的工廠。我們公司是從事貿易。」等語（
    見本院卷九十一年五月二日審判筆錄）；又證人即承辦警員丁○○於偵審中到庭
    證述：「當日接獲電話報案，我循線報進入巷子，看見戊○○從被害人住處走出
    來，˙˙˙站在被害人門口。」（見偵卷一一四頁背面、一一五頁九十年五月十
    四日之偵訊筆錄）、「當天我是巡邏，我記得是接到警局的電話。後來我就去找
    到案發地點，當時我有看到一個人，那是戊○○剛從裡面走出來。後來我就進到
    裡面，看到告訴人與乙○○在談話‧‧‧」等語，足見被告乙○○、戊○○確有
    對告訴人妨害自由甚明，是被告等所辯無非事後卸責之詞，委無足採，渠等犯行
    堪予認定。
二、按被告等以現實的脅迫妨害告訴人具體的權利行使，是核被告二人所為，係涉有
    刑法第三百零四條第一項之罪。其等就上開犯行，有犯意之聯絡及行為之分擔，
    皆為共同正犯。爰審酌被告等犯罪之動機、方法、手段、情節之輕重、所生危害
    暨犯後態度等一切情狀，分別量處如主文所示之刑，並諭知易科罰金折算標準。
據上論斷，應依刑事訴訟法第二百九十九條第一項前段，刑法第二十八條、第三百零
四條第一項、第四十一條第一項前段，罰金罰鍰提高標準條例第一條前段、第二條，
判決如主文。
本案經檢察官陳德芳到庭執行職務。
中    華    民    國    九十一      年      五      月      十  六      日
                                臺灣彰化地方法院刑事第二庭
                                    法      官  李  水  源
右正本證明與原本無異。
如不服本判決，應於判決送達後十日內向本院提出上訴狀( 須附繕本 )。
                                    法院書記官  廖  建  興
中    華    民    國    九十一      年      五      月      二  十      日
附錄本案論罪科刑法條全文
中華民國刑法第三百零四條
 (強制罪)
以強暴、脅迫使人行無義務之事或妨害人行使權利者，處三年以下有期徒刑、拘役或
三百元以下罰金。
前項之未遂犯罰之。
